臺灣高雄地方法院民事判決　九十年訴字第一六一三號
　　原　　　告　　丙○○
　　兼訴訟代理人　乙○○
　　被　　　告　　甲○○
右當事人間，請求損害賠償事件，本院判決如左：
    主      文
被告應給付原告丙○○新臺幣捌拾萬陸仟柒佰伍拾貳元，給付原告乙○○新臺幣壹
拾萬肆仟零陸拾元，及均自民國九十年二月二十八日起至清償日止，按週年利率百分
之五計算之利息。
原告其餘之訴駁回。
訴訟費用由被告負擔十分之七，餘由原告負擔。
本判決原告勝訴部分於原告丙○○以新臺幣貳拾柒萬元及原告乙○○以新臺幣參萬元
供擔保後，各得假執行；但被告於假執行實施前各以新臺幣捌拾萬陸仟柒佰伍拾貳
元為原告丙○○預供擔保及新臺幣壹拾萬肆仟零陸拾元為原告乙○○預供擔保後，得
免為假執行。
原告其餘假執行之聲請駁回。
    事實及理由
一、本件原告主張：被告甲○○於民國八十九年五月三十一日下午九時三十分許，駕
    駛車牌號碼ＰＢ─三九四六號自小客車，沿高雄市○○區○○路由南向北方向行
    駛，行經該路與加昌路交岔路口左轉時，本應注意汽車駛至交岔路口左轉彎時，
    應行至交岔路口中心處左轉，並不得占用來車道搶先左轉，而依當時客觀情狀天
    候晴、夜間有照明、柏油路面乾燥無缺陷、無障礙物、視距良好，依其智識、能
    力並無不能注意之情事，竟疏未注意，於尚未行駛至交岔路口中心處即駛至來車
    道搶先左轉，適有原告乙○○騎乘車牌號碼ＸＳＶ─九五六號重型機車附載原告
    丙○○沿加昌路由東往西方向行駛，在加昌路與左楠路交岔路口之機車二段式轉
    彎路段，先左轉至左楠路，再於左楠路之燈光號誌變成綠燈時，沿左楠路由北往
    南方向行駛，因被告甲○○駕駛車輛占用來車道搶先左轉，致前車頭撞及原告乙○○駕駛上開機車之左後車身，原告乙○○、丙○○因而人車倒地，原告乙○○
    受有頭暈、全身疼痛之傷害，原告丙○○受有左脛骨分斷性骨折、左下肢小腿腔
    室症候群之傷害，原告丙○○因而受有下列損害：(一)醫療費用新臺幣（下同）十
    三萬六千一百六十二元；(二)無法工作及喪失勞動能力部分：原告丙○○與乙○○
    經營麵攤維生，每月營業收入至少六萬四千八百元，原告因受傷骨折無法站立工
    作，迄今已達八個月，與原告乙○○共損失五十一萬八千四百元；(三)增加生活支
    出部分：原告丙○○受創嚴重，左腳嚴重骨折，無法下床及自理生活，必須請看
    護照顧，前後達二個月，看護工資每日二千元，二個月共十二萬元，又原告丙○○無法自行下床排便，購買便器一個使用，支出一百一十元；(四)精神損失部分：
    原告丙○○因本件車禍受傷，精神上受有極大痛苦，受有相當於五十萬元之精神
    損失；原告乙○○亦受有下列損害：(一)醫療費用部分：三百元；(二)精神損失部分
    ：原告乙○○被撞後，人車飛出，當場暈倒在地數分鐘，醒後全身痛苦，如非頭
    戴安全帽，亦已命喪當場，且經長期以中藥調理，肉體始康復，但餘悸猶存，精
    神上亦有極大痛苦，受有相當於十萬元之精神損失；(三)喪失勞動能力及不能工作
    之損失部分：原告乙○○與丙○○經營麵攤維生，每月營業收入至少六萬四千八
    百元，原告乙○○因受傷骨折無法站立工作，迄今已達八個月，與原告丙○○共
    損失五十一萬八千四百元。綜上所述，原告依民法第一百九十一條之二、第一百
    八十四條第一項前段、第一百九十三條第一項及第一百九十五條第一項規定，聲
    明請求判決命被告給付原告丙○○七十五萬六千二百七十二元，給付原告乙○○
    十萬零三百元，及給付原告丙○○及乙○○五十一萬八千四百元，及自起訴狀繕
    本送達翌日起至清償日止，按週年利率百分之五計算之利息，提起本件訴訟等語
    。
二、被告則為以下抗辯：
  (一)有關肇事責任歸屬部分：本件刑事確定判決係認定被告左轉彎時，搶先左轉，侵
    入來車道，致撞及二段式轉彎之原告，而認被告應負百分之百肇事責任，惟基於
    下列理由，應可認定原告乙○○並非二段式左轉，而是直接跨越加昌路左轉，且
    未燃大燈，亦應負主要過失即百分之七十比例之過失責任：1.由刑事卷所附現場
    草圖顯示，原告乙○○所騎機車刮地痕呈直接穿越丁字路口之狀態，刮地痕距中
    心線四點一公尺，距二段式轉彎之路線十點五公尺，並於其上記載「研判方車
    （即原告乙○○騎乘之機車）之行駛方向，未兩段式轉彎」等語，亦即原告欲由
    加昌路東往西方向左轉左楠路時，未依規定先至丁字路口暫停，俟左楠路綠燈亮
    時再前行，而係利用左楠路綠燈、加昌路紅燈之機會，直接穿越加昌路口左轉，
    而撞上正在左楠路綠燈左轉之被告汽車，因若係二段式左轉，且原告已至左楠路
    口綠燈直行時，此時若因被告搶先跨越中心線左轉而撞及原告機車，機車傾倒後
    之刮地痕應會在左楠路北往南車道上，而不可能如上開草圖所示位於加昌路西往
    東車道上，亦即原告不遵守燈號管制，且違反機車二段式轉彎之規定。2.本件刑
    事判決認定被告汽車車前保險桿撞及機車左側車身，惟若係原告二段式左轉而在
    左楠路北往南直行時遭搶先左轉之被告撞及，因被告係搶先左轉，則應係右邊車
    身與機車車頭相碰，而不會產生如上述汽車車頭與機車左側相碰之情形，因此由
    二車相碰撞之位置，可以研判應係原告未遵守二段式轉彎之規定，直接穿越丁字
    路口左轉，致與左轉之被告相碰撞，固然被告提前左轉有違規定，但被告貿然自
    路口對向騎乘穿越，亦與有過失。3.被告於事故現場所作談話記錄已表示「機車
    大燈未亮」等語，依案重初供之經驗法則，當時之陳述最能反映真實，處理事故
    之員警陳勇成於刑事第一審九十年三月十三日庭訊中亦證稱：「我到現場時，被
    害人車燈是沒有燃亮」等語，由上開二點，足證原告之機車夜間行駛未燃大燈，
    違反道路交通安全規則第一百零九條第一款之規定，亦應負部分過失責任。4.綜
    上所述，本件原告未依規定二段式左轉，且未遵燈號管制行駛，又未燃大燈，此
    三種違規行為，對本件事故，應負主要過失即過失比例百分之七十之責任。
  (二)原告丙○○請求損害賠償部分：1.醫療費用部份：西醫部份其請求八萬七千九百
    六十二元，惟高雄榮民總醫院函文列自負額為二萬五千六百二十五點八元，逾此
    部分原告請求無理由；中醫部份其請求四萬八千二百元，惟根據其所提出之證明
    書二張分別為金額二萬九千元及一萬二千六百元，共計四萬一千六百元，與其請
    求金額四萬八千二百元不符。又此中醫部分之久德損傷接骨院醫生張天武是否有
    正式醫生資格，甚有可疑，若原告偏信傳統醫療而非必要療程，此費用應不得請
    求，且依據八十九年七月三十日所開立之費用證明書內其載「治療時間自八十九
    年七月十二日起至三十日止，治療二十九天」等語，不知為何多出十天，正確應
    為十九天，顯而易見已涉浮報，所以退步言，如以每天治療費用六百元計算（依
    八十九年九月二十三日原告丙○○於同一接骨院治療所開立之費用證明書折算每
    次之治療費用為六百元），應為一萬一千四百元始為合理，如再加上八十九年九
    月二十三日所開立之費用證明書一萬二千六百元，應以不超過二萬四千元始為合
    理。2.喪失勞動能力損失部份：原告丙○○自稱其每月營業收入至少六萬四千八
    百元，並提出八十九年四至五月份之營業稅核定稅額繳款書為據，惟依財政部高
    雄市國稅局八十八年度綜合所得稅各類所得資料清單顯示，原告丙○○申報所得
    額為年所得五萬四千四百三十二元，折算每月所得四千五百三十六元，且依高雄
    榮民總醫院函謂原告丙○○約需三至六個月之休養，是其主張以營業額計算損失
    及喪失勞動能力期間為八個月，均與上開函文不符，如以四個半月折衷計算，此
    部分應以二萬零四百一十二元（４５３６×４．５＝２０４１２）為合理。3.增
    加生活支出部份：據行政院國軍退除役官兵輔導委員會高雄榮民總醫院於九十年
    七月十二日以（九十）高總行字第九五五九七號函表示：「病患丙○○因本件車
    禍，其間須人看護約二至四週」等語，核與其稱須請看護照顧二個月不合，應以
    折衷三週計算，二十一天乘以每日二千元計算為四萬二千元始為合理。原告丙○○無法下床排便而購買便器支出費用一百一十元尚稱合理。4.精神損失部份：衡
    酌原告丙○○因本事故受有左脛骨骨折之傷害，尚非身體重要器官部位受損，其
    雖受有精神上病苦，然尚非如其訴狀所載受有極大之痛苦，而有相當於五十萬元
    之高額精神損失，實應以八萬元始符合雙方身分地位及被告之能力。
  (三)原告乙○○請求損害賠償部份：1.醫療費用：據原告乙○○所提出智惠內兒科診
    所於八十九年六月五日開立之診斷證明書，病名僅記載：「頭暈全身疼痛」等語
    ，九十年一月三十日於高雄地方法院刑事審理時，證人黃智惠即智惠內兒科診所
    負責人到庭證稱：「八十九年六月二日乙○○到我診所說他二天前發生車禍，他
    告知頸部酸痛，全身沒有力氣，肌肉酸痛，頭暈暈，我聽診的結果一切正常，我
    聽肺部還有量血壓，看他頸部扭動正常，身體也沒有外傷」等語，因此原告乙○○提出久德損傷接骨院所開立共九次治療費用計五千四百元，應非屬本次車禍事
    故所引起，而不屬於必要醫療費用，故應予全數剔除。2.精神損失部份：如前所
    述，原告乙○○於本事件並未遭受身體上之任何傷害，核與民法第一百九十五條
    因人格法益遭受侵害而請求賠償之要件不合，故其泛指精神上受有極大之痛苦而
    請求相當十萬元之精神損失，當屬欠缺請求權基礎，亦應全數予以剔除。3.喪失
    勞動能力之損失部份：除前述該經營麵攤所主張每月平均收入確為六萬四千八百
    元即與國稅局資料所示之所得不合，另因其並未受身體健康上之傷害而不能營業
    ，退步言，依智惠內兒科診所函稱原告乙○○須休養不能工作約一星期，因此其
    自稱與原告丙○○共損失八個月未能工作之損失，計五十一萬八千四百元，係屬
    無理由。
三、原告主張被告甲○○於八十九年五月三十一日下午九時三十分許，駕駛車牌號碼
    ＰＢ─三九四六號自小客車，沿高雄市○○區○○路由南向北方向行駛，行經該
    路與加昌路交岔路口左轉時，本應注意汽車駛至交岔路口左轉彎時，應行至交岔
    路口中心處左轉，並不得占用來車道搶先左轉，而依當時客觀情狀天候晴、夜間
    有照明、柏油路面乾燥無缺陷、無障礙物、視距良好，依其智識、能力並無不能
    注意之情事，竟疏未注意，於尚未行駛至交岔路口中心處即駛至來車道搶先左轉
    ，致前車頭撞及原告乙○○騎乘車牌號碼ＸＳＶ─九五六號重型機車附載原告丙○○，原告乙○○、丙○○因而人車倒地，原告乙○○受有頭暈、全身疼痛之傷
    害，原告丙○○受有左脛骨分斷性骨折、左下肢小腿腔室症候群傷害之事實，業
    據其提出原告丙○○診斷證明書一件為證，且經本院依職權調閱本院八十九年度
    交易字第九七二號過失傷害案（下稱本件刑案）卷，查核屬實，堪信為真實。被
    告雖抗辯原告乙○○未因本件車禍而受有任何身體上傷害云云，惟查，證人即智
    惠內兒科診所負責醫師黃智惠於本件刑案審理時到庭證稱：「乙○○於八十九年
    六月二日到診所來，表示前二天因發生車禍導致頸部及肌肉酸痛、全身沒有力氣
    、頭暈，我看診後發現他沒有外傷，但就內科而言，一般發生車禍之人，在摔傷
    二天後發生酸痛是正常的現象，而酸痛除非在臨床上引起麻痺或刺痛，才會至大
    醫院作進一步檢查，我乃依據乙○○主訴之病情開藥治療」等語（詳見本件刑案
    卷內九十年一月三十日訊問筆錄），原告乙○○確因本件車禍受有頸部及肌肉酸
    痛、全身沒有力氣、頭暈等傷害，應可認定，被告此項抗辯並無理由。
四、按因故意或過失，不法侵害他人之權利者，負損害賠償責任；汽車、機車或其他
    非依軌道行駛之動力車輛，在使用中加損害於他人者，駕駛人應賠償因此所生之
    損害；不法侵害他人之身體或健康者，對於被害人因此喪失或減少勞動能力，或
    增加生活上之需要時，應負損害賠償責任；不法侵害他人之身體、健康、名譽、
    自由隱私、貞操，或不法侵害他人人格法益而情節重大者，被害人雖非財產上之
    損害，亦得請求賠償相當之金額。民法第一百八十四條第一項前段、第一百九十
    一條之二、第一百九十三條第一項及第一百九十五條第一項分別定有明文。查被
    告甲○○於八十九年五月三十一日下午九時三十分許，駕駛車牌號碼ＰＢ─三九
    四六號自小客車，沿高雄市○○區○○路由南向北方向行駛，行經該路與加昌路
    交岔路口左轉時，本應注意汽車駛至交岔路口左轉彎時，應行至交岔路口中心處
    左轉，並不得占用來車道搶先左轉，而依當時客觀情狀天候晴、夜間有照明、柏
    油路面乾燥無缺陷、無障礙物、視距良好，依其智識、能力並無不能注意之情事
    ，竟疏未注意，於尚未行駛至交岔路口中心處即駛至來車道搶先左轉，致前車頭
    撞及原告乙○○騎乘車牌號碼ＸＳＶ─九五六號重型機車附載原告丙○○，原告
    乙○○、丙○○因而人車倒地，原告乙○○受有頭暈、全身疼痛之傷害，原告丙○○受有左脛骨分斷性骨折、左下肢小腿腔室症候群傷害之事實為真實，已如前
    述，依前揭法律規定，被告應對原告負損害賠償責任。
五、原告請求被告賠償之各項損害，是否准許，分述如次：
  (一)原告丙○○部分：
  1.醫療費用部分：原告丙○○主張其因本件車禍支出之醫療費用，有西醫八萬七千
    九百六十二元，中醫四萬八千二百元。就西醫部分，本院依職權函詢原告丙○○
    就醫之高雄榮民總醫院，其醫療費用自負部分為二萬五千六百二十六元（小數點
    以下四捨五入），其餘皆為健保給付，有該醫院九十年七月十二日（九十）高總
    行字第九００五五九七號函在卷可證。而中醫部分固據原告提出久德損傷接骨院
    證明書二紙為證，惟該接骨院院長張天武是否為具有醫師資格之專業醫療人士，
    原告並未證明，且依行政院衛生署於六十四年九月九日公布之「國術損傷接骨技
    術員管理辦法」第三條規定，接骨技術員須依中醫師指示從事國術損傷接骨整復
    ，又依行政院衛生署六十九年六月二日衛署醫字第二七八六五三號函所示，接骨
    技術員並未具有醫師資格，依法不得出具診所書或醫療證明書，是原告主張支出
    中醫醫療費用部分應無理由。又原告丙○○需再次進行手術拔除脛骨內之鋼釘，
    而其必須自行負擔之費用無法預估，有高雄榮民總醫院九十年十二月三日（九十
    ）高總行字第九０一０三七二號函附卷可參，原告既已證明此項損害，而不能證
    明其數額，本院爰審酌一切情況，認其因此項手術應支出之費用應與已支出之醫
    療費用數額相仿，依民事訴訟法第二百二十二條第二項規定，認定原告丙○○再
    進行手術須支出之醫療費用應為二萬五千六百二十六元。至原告提出國軍左營醫
    院醫療費用收據二紙及高園中國青草舖時一紙部分，因原告未證明此部分屬醫療
    之必要費用，尚難認為有理由。總計原告丙○○得請求之醫療費用應為五萬一千
    二百五十二元。
  2.無法工作及喪失勞動能力部分：原告丙○○主張與乙○○經營麵攤維生，每月營
    業收入至少六萬四千八百元，原告因受傷骨折無法站立工作，迄今已達八個月，
    與原告乙○○共損失五十一萬八千四百元，固據其提出經營之世宗小吃部營業稅
    核定稅額繳款單一件為證。惟查，依原告提出之前開繳款單記載，僅能得知世宗
    小吃部繳納營業稅額，不能得知原告丙○○每月收入數額，而依本院依職權查詢
    世宗小吃部營業額為每月六萬四千八百元，有高雄市稅捐稽徵處楠梓分處九十年
    十一月二十日高市稽楠工字第二０三四九號函附卷可參，本院參酌行政院財政部
    於九十年二月五日公布之「八十九年度執行業務者費用標準」第十四點關於「工
    匠」執行業務支出必要費用，依核定收入之百分之二十計算工資部分成本，依核
    定收入百分之六十二計算工料收入，而小吃部經營兼有工資及工料即食材，是應
    以二者平均之百分之四十一計算原告丙○○經營世宗小吃部之營業成本，即原告
    經營世宗小吃部每月收入應為三萬八千二百三十二元（６４８００×（１－４１
    ％）＝３８２３２）。又原告丙○○因本件車禍需三至六個月休養，而本院審酌
    丙○○因本件車禍所受之左脛骨分斷性骨折、左下肢小腿腔室症候群傷害嚴重，
    且尚須再行手術取出鋼釘，認定原告丙○○不能工作之期間應為六個月，是原告
    丙○○得請求之不能工作損失應為二十二萬九千三百九十二元。至本院另依職權
    查詢丙○○八十八年度各類所得資料清單固記載丙○○於八十八年度自世宗小吃
    部取得給付總額為五萬四千四百三十二元，為此僅為原告丙○○個人綜合所得稅
    申報部分，不及於世宗小吃部營利事業所得部分，是不能以此作為原告丙○○每
    月所得計算依據。另就原告丙○○勞動能力減損部分，經本院依職權函高雄榮民
    總醫院查詢，該醫院函覆表示：「患者（即原告丙○○）於八十九年九月一日因
    左脛骨骨折，以鋼釘固定，九十年八月二十九日最後一次門診追蹤時，骨折已癒
    合，可於近期內拔除鋼釘。目前左下肢肌力較差，但活動力無礙，主訴時常酸痛
    ，無法精確判斷勞動能力減損」等語，有該醫院九十年九月二十一日（九十）高
    總行字第九００八三二九號函附卷可參，是原告丙○○並未證明其確因本件車禍
    導致勞動能力減損，此部分主張並無理由。
  3.增加生活支出部分：原告丙○○主張因本件車禍左腳嚴重骨折，雇用看護照顧，
    前後二個月，每日工資為二千元，共計十二萬元，並支出購買便器費用一百一十
    元。本院依職權詢問高雄榮民總醫院關於原告丙○○須請人看護期間，該醫院回
    函表示原告丙○○須人看護約二至四週，有該醫院九十年七月十二日（九十）高
    總行字第九００五五九七號函附卷可證，本院審酌丙○○因本件車禍所受之左脛
    骨分斷性骨折、左下肢小腿腔室症候群傷害嚴重，且尚須再行手術取出鋼釘，認
    定原告丙○○須人看護期間應為四週，而看護費用每日為二千元，有高雄縣病患
    家事服務職業工會九十年一月四日高縣病患工字第二七０號函附卷可參，是原告
    丙○○可請求之看護費用應為五萬六千元（２０００×７×４＝５６０００）。
    又原告丙○○因車禍受傷無法下床排便，購買便器一個在床上使用，支出一百一
    十元，為被告自認，並提出收據一紙為證，應認為有理由。原告丙○○得請求增
    加生活支出之損害應為五萬六千一百一十元（５６０００＋１１０＝５６１１０
    ）。
  4.精神損害部分：原告丙○○主張因本件車禍受傷，精神上受有極大痛苦，受有相
    當於五十萬元之精神損失。本院審酌被告財產有房屋一幢、土地二筆及投資三筆
    ，原告丙○○名下並無財產，且原告丙○○因本件車禍所受之左脛骨分斷性骨折
    、左下肢小腿腔室症候群傷害嚴重，且尚須再行手術取出鋼釘，被告於本件審理
    期間，多次表達欲與原告和解之意，惟又屢次反悔，反反覆覆，造成原告程序上
    之不利益及國家訴訟資源浪費等情狀，認為原告丙○○主張五十萬元之非財產上
    損害尚屬相當。
  (二)原告乙○○部分：
  1.醫療費用部分：原告乙○○主張因本件車禍受傷支出之醫療費用為三百元，經本
    院依職權函至惠內兒科診所查詢，原告乙○○於八十九年六月二日及六月五日二
    次至該診所診療，共支出費用一百元，其餘均為健保給付部分，有該診所覆函一
    件附卷可證，至原告乙○○提出之久德損傷接骨院證明書部分並不可採，已如前
    述，是原告乙○○得請求之醫療費用為一百元。
  2.不能工作損失與勞動能力減損部分：原告乙○○主張與原告丙○○經營麵攤維生
    ，每月營業收入至少六萬四千八百元，原告乙○○因受傷骨折無法站立工作，迄
    今已達八個月，與原告丙○○共損失五十一萬八千四百元云云，惟為被告所否認
    。經查，世宗小吃部之負責人為原告丙○○，原告乙○○之八十八年度各類所得
    資料中並無自世宗小吃部取得之收入，有財政部高雄市國稅局九十年十一月十六
    日財高字第九００五八八００號函所附原告二人八十八年度綜合所得稅各類所得
    資料查詢清單在卷可稽，此外，原告乙○○復未能舉證確有自世宗小吃部取得收
    入，是原告之每月所得應以行政院勞工委員會於八十六年十月十六日發布之基本
    工資計算，即每月為一萬五千八百四十元，而原告乙○○因本件車禍不能工作之
    期間約一星期，有智惠內兒科診所覆函一件附卷可證，是原告得請求工作損失金
    額應為三千九百六十元（１５８４０×１／４＝３９６０）。又原告乙○○並無
    勞動能力減損，不能請求勞動能力減損之損害賠償。
  3.精神損害部分：原告乙○○主張被被告撞及後，人車飛出，當場暈倒在地數分鐘
    ，醒後全身痛苦，如非頭戴安全帽，亦已命喪當場，且經長期以中藥調理，肉體
    始康復，但餘悸猶存，精神上亦有極大痛苦，受有相當於十萬元之精神損失。本
    院審酌被告財產有房屋一幢、土第二筆及投資三筆，原告乙○○財產有房屋一幢
    、土地一筆、汽車一部及投資二筆，原告乙○○確因本件車禍受有頸部及肌肉酸
    痛、全身沒有力氣、頭暈等傷害，及被告於本件審理期間，多次表達欲與原告和
    解之意，惟又屢次反悔，反反覆覆，造成原告程序上之不利益及國家訴訟資源浪
    費等情狀，認為原告乙○○主張十萬元之非財產上損害尚屬相當。
  (三)綜上所述，原告丙○○得請求被告賠償之金額為（５１２５２＋２２９３９０＋
    ５６１１０＋５０００００＝８３６７５２）八十三萬六千七百五十二元，原告
    乙○○得請求被告賠償之金額為十萬四千零六十元（１００＋３９６０＋１００
    ０００＝１０４０６０）。
六、被告雖又抗辯原告乙○○於本件車禍發生時未依規定以二段式左轉，且未點亮機
    車大燈，為與有過失，應負百分之七十之過失比例云云。惟查：
  (一)本件車禍之肇事原因，經臺灣高等法院高雄分院囑託高雄市政府建設局車輛行車
    事故鑑定委員會鑑定，認被告轉彎車未讓直行車先行，為肇事原因，原告乙○○
    則無肇事原因，有原告乙○○提出之該委員會九十年八月九日九十高市車鑑字第
    三五四０號函一件附卷可證。
  (二)被告指稱道路交通事故調查報告表記載原告乙○○騎乘機車未兩段式左轉云云，
    惟依偵查卷所附之道路交通事故調查報告表，並未記載該等字樣，於本件刑案卷
    第四十五頁始記載上開字樣，此係字樣應係本件刑案起訴後始加入，是否為有權
    判斷者所記載，尚非無疑，不能遽而認定原告乙○○未以二段式左轉。
  (三)因被告駕駛之汽車係沿左楠路由南往北行駛至加昌路口左轉，無論原告乙○○於
    該路口係逕由加昌路由東往西行駛左轉至左楠路，抑或由加昌路由東往西行駛後
    依二段式左轉至左楠路後由北往南行駛，被告駕駛汽車對原告乙○○而言，均係
    自左方而來，尚難僅以機車左側車身為被告汽車撞擊，即認定原告乙○○騎乘機
    車未依二段式左轉。
  (四)被告抗辯原告乙○○騎乘機車未點亮車前大燈一節，固引用被告於事故現場所作
    談話紀錄及當時在場處理之員警陳勇成於本件刑案審理時之證述為證。惟查，被
    告為本件車禍事故當事人之一，其在車禍發生現場之陳述並無證據能力，尚難作
    為證明此項抗辯之證據，且本件車禍發生時，原告乙○○之機車已擦撞而倒地滑
    行，並造成刮地痕四．一公尺，有前開之現場調查報告表可資參照，則滑行中之
    機車與地面磨擦之際，機車車前燈因受磨擦而損壞非無可能，再參以偵查卷第十
    六頁所附現場照片五幀中顯示，原告乙○○車後車燈於倒地後仍然呈發光狀態，
    是被告此項抗辯亦無理由。
  (五)綜上所述，被告抗辯原告乙○○於本件車禍發生時未依規定以二段式左轉，且未
    點亮機車大燈，為與有過失，應負百分之七十之過失比例云云，為無理由，應不
    可採。
七、又按給付無確定期限者，債務人於債權人得請求給付時，經其催告未為給付，自
    受催告時起，負遲延責任。其經債權人起訴，或依督促程序送達支付命令者，與
    催告有同一之效力；遲延之債務，以支付金錢為標的者，債權人得請求依法定利
    率計算之遲延利息：應付利息之債務，其利率未經約定，亦無法律可據者，週年
    利率為百分之五。民法第二百二十九條第二項、第二百三十三條第一項前段及第
    二百零三條分別定有明文。綜上所述，原告依民法第一百八十四條第一項前段、
    第一百九十一條之二、第一百九十三條第一項、第一百九十五條第一項及前揭法
    律規定，請求被告給付原告丙○○八十三萬六千七百五十二元，請求被告給付原
    告乙○○十萬四千零六十元，及自起訴狀繕本送達之翌日即九十年二月二十八日
    起至清償日止，按週年利率百分之五計算之利息，為有理由，應予准許。逾此部
    分之請求為無理由，應予駁回。
八、兩造均陳明願供擔保，聲請宣告假執行，或免為假執行，經核原告勝訴部分，合
    於法律之規定，爰酌定相當之擔保金額宣告之；其餘假執行之聲請，因訴之駁回
    而失所依附，不予准許。
九、訴訟費用負擔之依據：民事訴訟法第七十九條但書。
中　　　華　　　民　　　國　　九十一　　年　　　一　　　月　　　四　　　日
                              臺灣高雄地法院民事第六庭
~B法　　　官　陳業鑫
右為正本係照原本作成。
如對本判決上訴，須於判決送達後廿日內向本院提出上訴狀。
中　　　華　　　民　　　國　　九十一　　年　　　一　　　月　　　四　　　日
~B法院書記官　陳素徵
